臺灣桃園地方法院民事裁定　　　　　 100年度消債聲字第11號
聲　請　人
即　債務人　陳宗孟
代　理　人　李宏文律師
上列當事人因消費者債務清理事件，債務人聲請清算，經本院裁
定終止清算程序確定後聲請免責，本院裁定如下：
    主  文
債務人陳宗孟不免責。
    理  由
一、按債務人有因浪費、賭博或其他投機行為，致財產顯然減少
    或負擔過重之債務，而生開始清算之原因者，法院應為不免
    責之裁定，但債務人證明經普通債權人全體同意者，不在此
    限，消費者債務清理條例第134 條第4 款定有明文。次按消
    費者債務清理制度並非在使債務人恣意消費所造成之債務，
    轉嫁予債權人負擔，故債務人免責制度，應在鼓勵勤勞誠實
    之債務人，而非縱容債務人奢侈浪費，倘債務人於聲請清算
    前之相當期間內，利用信用金融之機會，恣意為非屬通常生
    活所需之鉅額消費或作奢侈性、浪費性之消費而不在意日後
    履行返還之能力，自不容其利用消費者債務清理條例中之免
    責制度，致濫用清算程式以規避其應負擔之償還責任，如此
    始符消費者債務清理條例之立法本旨。
二、經查：
(一)、本件聲請人即債務人陳宗孟前於民國99年2 月1 日聲請清算
    ，經本院於99年3 月31日以99年度消債清字第20號裁定准予
    開始清算程序，惟因聲請人之財產不敷清算程序之費用，乃
    經本院司法事務官以99年度司執消債清字第37號裁定終止清
    算程序等情，業據本院調閱上開卷宗查核無訛。
(二)、依各債權銀行所提出聲請人歷史消費明細以觀，聲請人在明
    知自己經濟情況不佳之情況下，竟不知量入為出，節儉過日
    ，仍向銀行大量、多次、小額貸款，並為顯已逾越己身能力
    甚或較一般有正常收入者均為豐厚之消費行為，茲舉例分述
    如下：
１、債權人聯邦商業銀行股份有限公司提出之現金卡、信用卡交
    易消費明細所示略以，聲請人於93年11月5 日於華信證券投
    資顧問股份有限公司消費新台幣（下同）8,000 元、93年4
    月29日預借現金10,000元、94年4 月7 日預借現金6,000 元
    、94年6 月25日於新財神理髮廳消費5,000 元、94年7 月1
    日於力晶琉藏消費6,000元、94年9 月15日於家樂福消費110
    ,580元、94年10月19日預借現金8,000 元（見本院99年度司
    執消債清字第37號卷第152至154頁）。
２、債權人台新國際商業銀行股份有限公司提出之消費明細所示
    略以，聲請人於93年4 月提領現金卡49,000元、93年12月提
    領現金卡50,000元、94年1 月申請貸款150,000 元、94年5
    月提領現金卡100,000 元（見本院99年度司執消債清字第37
    號卷第165頁）。
３、債權人萬榮行銷股份有限公司提出之消費明細表及小額信用
    貸款契約書所示略以，聲請人於92年7 月18日申請信用貸款
    190,000 元、94年4 月29日於新財神理髮廳消費8,000 元、
    94年7 月1 日於力晶琉藏消費12,000元（見本院99年度司執
    消債清字第37號卷第172至174頁）。
４、債權人中國信託商業銀行股份有限公司提出之消費明細表所
    示略以，聲請人於94年5 月26日分期於力晶琉藏消費40,020
    元（見本院99年度司執消債清字第37號卷第184頁）。
５、債權人日盛國際商業銀行股份有限公司提出之消費明細表所
    示略以，聲請人於93年5 月提領現金卡30,100元、19,100元
    、94年1 月提領現金卡30,100元、94年6 月提領現金卡21,1
    00元、93年5 月申請貸款300,000 元（見本院99年度司執消
    債清字第37號卷第232至235頁）。
(三)、由上足徵聲請人於其經濟狀況不佳無法負擔還款之際，猶持
    續向多家債權銀行申請代償、小額信用貸款、預借現金，並
    為精品、高價理髮廳等非日常基本生活必要支出之奢侈性消
    費，造成惡化負債情形，終致累積大量欠款而至無法支付之
    地步。聲請人於個人收入有限之情況下，竟以大量預借現金
    或信用卡方式，從事高檔或欠缺必要性之消費，堪認聲請人
    確有未能妥適衡量個人清償債務能力、未節制開支、過度消
    費行為，致其負擔過重之債務，而生開始清算之原因，核與
    消債條例第134條第4款所稱「浪費、賭博或其他投機行為，
    致財產顯然減少或負擔過重之債務」等不免責事由相當。
(四)、至於聲請人雖於99年6 月23日本院99年度司執消債清字第37
    號清算程序調查時陳稱，其負債主因係因經營公司遭股東詐
    騙，故向銀行借款週轉資金以維持公司運作云云，惟聲請人
    均僅空言指稱，並未提出任何相關證明文件以供本院審酌，
    無從查核前開貸款及預借現金之流向及用途，自難認聲請人
    所述可採。況縱令聲請人上開所述為真，然聲請人亦本應衡
    量自身清償能力及負債情形，斟酌投入資金數額及實際用途
    ，並對經營公司盡相當之注意義務，甚或應對該股東尋求法
    律途徑求償以積極進行催討，而非消極放任負債惡化，致其
    負擔過重債務，而生開始清算之原因，故聲請人負債主因縱
    為經營公司遭股東詐騙，乃向銀行借款週轉，亦核與消債條
    例第134 條第4 款規定不免責事由相當。
(五)、另聲請人固領有中度身心障礙手冊而為慢性精神病患者，然
    由前開疾病患者每5 年須重新鑑定可知，該慢性精神疾病並
    非永久不治之難症，且非無治療痊癒之可能，聲請人亦知本
    身罹患慢性精神疾病，應尋求醫療相關措施而為治療或控制
    ，進而得以康復並逐漸回復其謀生之能力，而聲請人亦未提
    出任何相關資料文件，以證明其罹患慢性精神疾病與上開消
    費行為有何因果關聯而供本院審酌，准此，尚難遽認聲請人
    罹患之慢性精神疾病與其消費行為有何影響，爰併此敘明。
三、綜上所述，本件聲請人既有消費者債務清理條例第134條第4
    款所列不應免責之事由，且又未經普通債權人全體同意免責
    ，揆諸首揭法條及說明，本件聲請人不得免責，爰裁定如主
    文。
中    華    民    國   100    年    2     月    25    日
                  民事第二庭  法  官  卓立婷
以上正本係照原本作成。
如不服本裁定，應於裁定送達後10日內以書狀向本院提出抗告，
並繳納抗告費新臺幣1,000元。
中    華    民    國   100    年    2     月    25    日
                              書記官  王素玲